臺灣高等法院交通事件裁定　　　　　　　96年度交抗字第68號
抗　告　人
即受處分人　甲○○
上列抗告人因違反道路交通管理處罰條例案件，不服臺灣臺北地
方法院，中華民國95年1月5日所為裁定（95年度交聲字第1204號
），提起抗告，本院裁定如下：
    主  文
抗告駁回。
    理  由
一、本件抗告人抗告意旨略以：抗告人用車係殘障用車，原審裁
    定有適用法規不當之情形。且舉發人員依停車者有無黏貼專
    用停車位識別證作為其查核停車者所停之車是否為殘障用車
    雖比較方便，但若舉發人員發生誤判，則不必補救，此舉顯
    然本末倒置，豈能符合身心障礙者保護法當初立法美意？
二、按汽車駕駛人於身心障礙專用停車位違規停車者，處新臺幣
    （下同）600元以上1200元以下罰鍰，道路交通管理處罰條
    例第56條第1項第10款定有明文。又使用身心障礙者專用停
    車位者，除掛有專用牌照之車輛外，應將專用停車位識別證
    置於汽車擋風玻璃明顯處或黏貼於機車車首，以供查核檢驗
    ；違規佔用路邊停車場專用停車位者，由交通勤務警察、依
    法令執行交通稽查任務人員或交通助理人員依道路交通管理
    處罰條例第56條規定辦理，身心障礙者專用停車位設置管理
    辦法第9條、第14條第1項亦定有明文。
三、本件抗告人即受處分人甲○○於民國95年10月17日上午10時
    38分許，將其所有車號5533─ＤＡ號自用小客車，停放在台
    北市○○○路堤外設置之身心障礙專用停車位內，經警逕行
    舉發「於身心障礙專用停車位違規停車」之事實，有臺北市
    政府交通局95年12月27日北市警交停字第1AB333139號舉發
    違反道路交通管理事件通知單1紙及違規採證照片2幀附卷可
    稽。
四、經查：
(一)、抗告人固不否認將其所有車號於前揭時、地，停放於身心障
    礙專用停車位內，惟稱該車係殘障用車，抗告人之子領有殘
    障手冊，且已放置殘障手冊置於上開登記為殘障用車之自用
    小客車之擋風玻璃下緣，身心障礙專用停車位違規停車之規
    定對其應不適用，舉發人員為求方便僅依停車者有無黏貼專
    用停車位識別證作為查核依據，似有未洽云云。
(二)、按身心障礙者專用停車位設置管理辦法第9條第1項之所以規
    定使用身心障礙者專用停車位者，應將專用停車位識別證置
    於汽車擋風玻璃明顯處，以供查核驗證，其立法意旨在於藉
    由專用停車位識別證之查核，以驗證殘障車位佔用者之身分
    ，如同道路交通管理處罰條例第14條第2款規定行車執照應
    隨車攜帶，具有同樣的管制目的，亦為主管機關必要之管理
    措施，況上開辦法係依身心障礙者保護法第48條第2項規定
    訂定，有其授權依據，法令既已明文規定應如何置放或黏貼
    專用停車位識別證，則抗告人如欲在身心障礙者專用停車位
    停車，自應依照前揭規定使用專用停車位識別證，方屬合法
    ，而自不得逕自解釋以放置身心障礙手冊即可取代查驗。從
    而，汽車駕駛人縱使身分上符合將車輛停放於身心障礙者專
    用停車位之規定，惟如其未依規定將專用停車識別證放置車
    內擋風玻璃明顯處時，仍係違反上開管制規定，而得為員警
    舉發。查抗告人之子張玉鼎領有殘障手冊，固有殘障手冊影
    本為證，然抗告人於95年10月17日上午10時38分許，將其所
    有之上開自用小客車，停放在台北市○○○路堤外設置之身
    心障礙專用停車位時，僅將「殘障手冊」置於上開登記為殘
    障用車之自用小客車之擋風玻璃下緣，並未依規定將「專用
    停車位識別證」置於上開自用小客車之擋風玻璃下緣，此業
    經原舉發單位以95年11月17日北市停四字第09536647000號
    函覆明確，揆諸上開說明，抗告人確有本件違規停車事實已
    臻明確。再者，殘障手冊係抗告人之子張玉鼎所領有，並非
    抗告人所領有，而以現今社會形態，一個家庭擁有之汽車數
    量，亦有可能二輛以上，則抗告人所駕駛之5533─ＤＡ車號
    ，是否供搭載張玉鼎所使用之車輛亦有不明之處，即難為有
    利於抗告人之認定該車係供搭載其子張玉鼎使用之車輛，故
    即難擴張認定停車時置放殘障手冊亦有相同之識別功能。則
    抗告人似應先至社福單位去申請供搭載其子張玉鼎之殘障停
    車識別證始為正途。
五、綜上所述，本件抗告人違規事實明確，堪以認定，原處分機
    關因此以抗告人於身心障礙專用停車位違規停車之事實，依
    道路交通管理處罰條例第56條第1項第10款、違反道路交通
    管理事件統一裁罰基準表之規定（法定罰鍰額度處1200元）
    ，裁處抗告人罰鍰1200元，核無違誤。原審法院據此駁回抗
    告人之聲明異議，於法亦無不合。本件抗告人抗告意旨所辯
    並不可採，其抗告核無理由，應予駁回。
據上論斷，應依道路交通管理處罰條例第89條，道路交通案件處
理辦法第26條，刑事訴訟法第412條，裁定如主文。
中　　華　　民　　國　　96　　年　　2 　　月　　12　　日
　　　　　　　 　 刑事第十四庭審判長  法　官  陳志洋
                                      法  官  蔡聰明
                                      法  官  林秀鳳
以上正本證明與原本無異。
不得再抗告。
                                      書記官  耿鳳君
中　　華　　民　　國　　96　　年　　2 　　月　　12　　日
